台灣士林地方法院刑事判決　　　　　　　 93年度易字第711號
公　訴　人　台灣士林地方法院檢察署檢察官
被　　　告　丁○○
上列被告因傷害案件，經檢察官聲請以簡易判決處刑（93年度偵
字第4986號），本院士林簡易庭認為不宜逕以簡易判決處刑（93
年度士簡字第1140號），改依通常程序審判及檢察官移送併案（
93年度偵字第7664號），判決如下：
    主  文
丁○○連續以加害生命、身體之事，恐嚇他人致生危害於安全，
，處有期徒刑參月，如易科罰金，以參佰元折算壹日。
    事  實
一、丁○○與乙○○為鄰居，自丁○○搬遷至台北市○○區○○
    路380 巷6 弄20號地下1 樓居住後，與住在該處22號之乙○○常因機車停放之問題發生口角爭執，詎丁○○竟基於概括
    之犯意，先於民國92年8 月間某日晚間，與乙○○之妹呂婉
    如因機車停放位置發生口角爭吵，丁○○竟以加害他人生命
    、身體之事恐嚇呂婉如、呂婉如之配偶李芳修及乙○○等人
    稱：「我一個人，你們一家人，我隨時可以殺你們，我的刀
    子磨得很利」等語，致呂婉如三人均心生畏懼。雙方嗣仍經
    常發生口角，93年4 月30日上午11時許，因乙○○追打丁○○飼養的狗，該狗自乙○○住處旁之階梯往下逃往丁○○所
    因此非常不滿，其應注意其所有長約30公分之刀子1 支非常
    鋒利，稍一不慎，極易造成他人傷害，故不可對人拔刀相向
    ，以避免他人遭到人身傷害，竟仍基於威嚇之犯意，入內攜
    出該刀，欲找乙○○理論，適乙○○為撿拾滾落之安全帽而
    下樓至丁○○住處門口旁，丁○○右手持刀，一再嚇問乙○○：「你要怎樣？」，乙○○見狀，唯恐丁○○對其不利，
    立即伸出左手，猛力撥打丁○○右手，欲撥開丁○○手上之
    刀，震盪間丁○○手上之刀不慎劃到乙○○之左腹部，造成
    乙○○左側腹部撕裂傷（9 公分撕裂傷）。乙○○隨即前往
    醫院就醫，並向轄區派出所報警而對丁○○提出告訴，旋於
    同日下午5 時許，乙○○自派出所返家時，在住處門口又遇
    見丁○○，乙○○遂將其已提出告訴一事告知丁○○，丁○○聞言，再度向乙○○嚇稱：「我的刀子磨的利利的，隨時
    可以比高下，要再削一下（台語）」等語，致乙○○及在旁
    聽聞之乙○○配偶丙○○均心感懼怕。
二、案經乙○○訴由台北市政府警察局內湖分局報請台灣士林地
    方法院檢察署檢察官聲請簡易判決處刑，本院改依通常程序
    審理及檢察官移送併案處理。
    理  由
一、訊據被告丁○○對於93年4 月30日上午11時10分許，告訴人
    乙○○以安全帽丟擲被告所飼養之狗後，為撿拾安全帽而至
    地下室，被告持長約30公分之刀子與告訴人相向，因告訴人
    左手撥打被告右手欲撥開被告手上之刀，震盪間該刀不慎劃
    傷告訴人之左腹部之事實坦承不諱，核與告訴人之指訴情節
    相符，並有診斷證明書1 件在卷可稽，被告持刀相向，不慎
    傷及告訴人之犯行，堪以認定。
二、惟被告矢口否認有何恐嚇之犯行，辯稱：92年8 月間伊未對
    告訴人及其妹呂婉如恐嚇稱：「我一個人，你們一家人，我
    隨時可以殺你們，我的刀子磨得很利」等語；93年4 月30日
    下午5 時許，伊於告訴人住處門口，適見告訴人返家，因告
    訴人之前曾揚言欲找人將伊幹掉，伊雖對告訴人說：「有種
    ，大家各拿一把菜刀，看誰要死」等語，然並未向告訴人嚇
    稱：「我的刀子磨的利利的，隨時可以比高下，要再削一下
    （台語）」等語。惟查：被告於92年8 月間某日晚間，因機
    車停放位置問題，與被告之妹呂婉如發生口角爭吵，告訴人
    向呂婉如及在場之李芳修、告訴人嚇稱：「我一個人，你們
    一家人，我隨時可以殺你們，我的刀子磨得很利」等語，業
    據告訴人指訴在卷，並經證人呂婉如、李芳修於檢察官偵查
    時證述甚明，互核渠等所述情節大致偌同，且被告因停放機
    車問題，經常與告訴人發生齟齬，已為被告所不爭執。參以
    ，被告與告訴人間積怨已深，被告動輒持刀相向（如93年4
    月30日上午11時），或對告訴人丟擲菜刀（詳見下述五部分
    ），已為被告所供承，如謂被告有前述恐嚇言語，核與事理
    難認有何相左，就此部分堪認被告確有告訴人所指述之犯行
    無訛。又93年4 月30日下午5 時許，告訴人就醫及向轄區派
    出所提出告訴後，返抵住處門口時又遇見被告，告訴人將其
    提出告訴一事告知丁○○，丁○○聞言，向乙○○嚇稱：「
    我的刀子磨的利利的，隨時可以比高下，要再削一下（台語
    ）」等語等節，已據告訴人指述在卷，而被告確曾向告訴人
    說「刀子磨得利利的，要不要削一下（台語）」，亦經證人
    即告訴人之配偶丙○○證述在卷（詳見本院94年1 月4 日審
    判筆錄第4 頁），且被告復自承確曾對告訴人說：「一人各
    拿一把菜刀，看誰先死掉」等語（詳見本院94年1 月4 日審
    判筆錄第13頁），其用字繾詞雖與告訴人及證人丙○○之供
    述不完全相同，但其意思相差無幾，二者均足使他人心感畏
    懼，被告辯稱無恐嚇犯意云云，顯為飾卸之詞，不足採信。
    故被告以前揭言詞恐嚇告訴人部分，亦堪認定。
三、查被告於93年4 月30日上午11時10分許，因告訴人乙○○以
    安全帽丟擲被告所飼養之狗後，為撿拾安全帽而至地下室，
    被告持長約30公分之刀子與告訴人相向，因告訴人左手撥打
    被告右手，欲撥開被告手上之刀，震盪間該刀不慎劃傷告訴
    人之左腹部，已如前述，而告訴人遭該刀劃傷前，被告右手
    持刀，正質問告訴人：「你要怎樣？」，並等待告訴人回答
    ，告訴人突然伸出左手，猛力撥打丁○○之右手，此舉係出
    乎被告之意料，被告一時反應不過來等情，亦經告訴人陳述
    在卷（詳見本院93 年12 月21日審判筆錄第6 頁、第7 頁、
    第10頁、第11頁），足見告訴人之左腹部遭被告所持之刀劃
    傷乙節，非被告所預見，是檢察官於聲請簡易判決處刑書上
    稱，被告對於告訴人受到前揭傷害之結果應有所預見仍執意
    為之，被告具有傷害之故意，因認係犯刑法第277 條第1 項
    之傷害罪等語，容有誤會。然前述刀子，長約30公分，被告
    用來切魚等語，已經被告坦陳在卷（詳見93年度偵字第4986
    號第36頁），可見該刀非常鋒利，被告與告訴人間因被告機
    車停放位置問題，已發生多次不快，告訴人復對被告之狗丟
    擲安全帽，此為被告及告訴人所不爭執，顯見彼時雙方正處
    於劍拔弩張，隨時可能爆發激烈衝突。告訴人指稱被告以該
    刀抵住告訴人之腹部，被告堅決否認，且除告訴人之指述外
    ，並無其他證據可資佐證，固難認定被告確以該刀抵住告訴
    人之腹部。然依被告所供，被告所持該刀距離告訴人之腹部
    約僅20公分（詳見本院93年12月21日審判筆錄第2 頁、第11
    頁），而被告係一成年男子，其雖無意傷人，然其對於持該
    刀於雙方隨時可能爆發嚴重衝突之情況下，為如此近距離之
    接近，稍一不慎，即會造成告訴人傷害一情，當可預見，其
    竟疏未注意及此，仍持刀相向，終造成告訴人前揭傷害，核
    被告所為，係犯刑法第284 條第1 項前段之過失傷害罪，檢
    察官所引用之法條應予變更。又被告雖辯稱：因告訴人以安
    全帽追打伊狗，並揚言不可再讓其看到伊狗，否則將幹掉伊
    及伊狗，伊乃持刀欲與告訴人理論云云，惟告訴人已否認其
    有欲加害被告或被告之狗之言詞，且遍查卷附資料並無證據
    足資證明告訴人確有此等言詞，尚難認告訴人確曾出言恐嚇
    被告。退步言之，縱認告訴人確有該等言詞，被告理應依法
    提出告訴或報警處理，其持刀相向，私力救濟，為法所不許
    ，且被告雖無意傷害告訴人，其竟持該刀逼近告訴人，按其
    實際，意在威嚇告訴人，灼然明甚，告訴人因恐被告對其不
    利，而以左手撥打被告之右手，業如前所述及，告訴人確實
    因而心感畏怖亦明，核被告此部分行為，亦觸犯同法第三百
    零五條之恐嚇罪。被告以一持刀之行為恐嚇告訴人，並不慎
    傷及告訴人，所犯兩罪係一行為觸犯數罪名，應依刑法第55
    條前段從一重之恐嚇罪處斷。再被告於92年8 月間對告訴人
    、呂婉如、李芳修等人嚇稱：「我一個人，你們一家人，我
    隨時可以殺你們，我的刀子磨得很利」等語，致呂婉如三人
    均心生畏懼，及93年4 月30日下午5 時許，被告再度向告訴
    人嚇稱：「我的刀子磨的利利的，隨時可以比高下，要再削
    一下」等語，致告訴人及在旁之告訴人之配偶丙○○心感懼
    怕，就此部分亦係犯同法第305 條之恐嚇罪。被告分別以一
    恐嚇言詞，92年8 月間該次犯行致使告訴人、呂婉如、李芳
    修三人心生畏懼，93年4 月30日下午5 時許該次則使告訴人
    、丙○○心感懼怕，已經丙○○陳明在卷，亦為想像競合關
    係。被告前揭三次恐嚇犯行，時間緊密，所犯構成要件相同
    ，顯係基於概括犯意而為之，為連續犯，應依刑法第56條規
    定以一罪論，並加重其刑。移送併案審理部分雖未據檢察官
    起訴，惟與聲請簡易判決處刑部分有連續犯之裁判上一罪關
    係，已如前述，本院自得併予審理，附此敘明。爰審酌被告
    與告訴人係鄰居，本應敦親睦鄰，和諧相處，雙方如有誤會
    ，亦應充分溝通，尋求和平解決之道，詎其竟僅因機車停放
    位置問題，即一再與告訴人發生齟齬，並出言或持刀恐嚇，
    致告訴人居家生活遭受威脅，並參酌被告之犯罪手段、次數
    、品行、智識程度、所得利益，及案件繫屬後，雖迭經檢察
    官、法官再三勸諭，仍拒絕進行任何溝通或和解事宜，未有
    絲毫悔意，長此以往，雙方之衝突恐將擴大等一切情狀，量
    處如主文所示之刑，並諭知易科罰金之折算標準。
四、又被告於93年4 月30日上午持以威嚇告訴人之刀1 支，事後
    業經被告丟棄而告滅失，已據被告供明在卷，爰不為沒收之
    諭知，併此指明。
五、台灣士林地方法院檢察署九93年12月8 日甲○法93偵7664字
    第8207號函送併案審理，其中併辦意旨另以：被告於93年7
    月13日晚間8 時許，與告訴人再度發生口角衝突，爭吵中，
    告訴人向在地下室之被告丟擲油漆桶及鐵管，致被告手指受
    傷（受有右手指中指遠端指節撕裂傷合併皮膚缺損及右手指
    中指遠端指骨骨折等傷害，告訴人傷害部分業經檢察官另案
    聲請簡易判決處刑），被告復基於恐嚇之犯意，朝告訴人丟
    擲菜刀，就此部分因認被告另涉有恐嚇罪嫌，與前揭聲請簡
    易判決處刑事實部分有連續犯之裁判上一罪關係而移送併案
    審理。然查，被告於前揭時地朝告訴人丟擲菜刀行為一事，
    已經告訴人、證人曾建文指證在卷，且亦經被告坦承在卷，
    就此部分固堪認為真實。惟告訴人於本院審理中指稱：因被
    告故意以其機車撞擊伊機車油箱，伊制止不聽，乃將手上之
    冷氣機電容器往地上丟，被告即往地下室拿出2 把刀子，伊
    遂再將油漆桶往告訴人地下室樓梯口丟擲等語。被告則辯稱
    ：告訴人先後對伊丟擲砧板之類物品、油漆桶及鐵管，致伊
    手指受傷後，復持四、五公尺長之刀器自一樓往地下室衝下
    來，伊始朝告訴人丟擲菜刀等語。是被告朝告訴人丟擲菜刀
    與告訴人丟擲油漆桶、鐵管之時間先後順序為何，被告及告
    訴人二人各執一詞，莫衷一是。經查，證人曾建文於偵查中
    證稱：被告於前揭時地自外購物返家，於一樓門口時看見告
    訴人，下樓前確曾出言辱罵告訴人，告訴人聞言即將冷氣機
    之電容器丟向被告，未擲中，被告即走下地下室，嗣後被告
    往上丟擲菜刀，告訴人亦對擲油漆桶，究係被告丟擲菜刀抑
    告訴人丟擲油漆桶，何者為先，伊不清楚，其後告訴人再對
    被告丟擲鐵管等語（詳見93年度偵字第7664號第31頁、第32
    頁），其中關於告訴人先將冷氣機之電容器丟向被告一節，
    核與告訴人於偵查中所陳：「他停機車時又故意撞我門口的
    油桶，他罵我看什麼東西，我就拿出一個小容器丟他，但沒
    有打到他」等語（詳見93年9 月6 日訊問筆錄第2 、3 頁）
    ，足證被告辱罵告訴人後，告訴人一怒之下，先對被告丟擲
    電容器，已無疑義。而告訴人對被告丟擲電容器，雖未中，
    但曾發出很大聲音，亦經曾建文證述在卷，顯見告訴人以該
    電容器丟擲被告，苟丟中，仍足以傷及被告身體，伊時舊恨
    未了，再添新仇，被告於遭告訴人攻擊之情況下入內拿出菜
    刀往一樓告訴人方向丟擲，堪認其係出於傷害告訴人之故意
    而為之，而非僅出於威嚇之意甚明，是被告所為核與恐嚇罪
    之構成要件尚屬有間，故被告此部分行為核與本件並無連續
    犯之裁判上一罪關係，非本件聲請簡易判決處刑效力所及，
    本院無法加以審理，應退回檢察官另行依法處理，併此敘明
    。
六、至被告雖聲請本院就被告本人及告訴人二人送請鑑定機關實
    施測謊鑑定。惟按，刑事訴訟法係採自由心證主義，於不違
    背經驗法則及論理法則之情況下，由法院本於確信，綜合全
    辯論意旨予以判斷，各別案件應採何種證據方法，應否實施
    鑑定程序，均由法院依具體情況決定之。而測謊鑑定，係就
    受測者對相關事項之詢答，對應其呼吸、膚電、心脈血壓等
    反應而判斷其對測試主題是否說實話，故其施測標的必須是
    具體事實行為，且該鑑定結果於符合測謊基本要件，而具有
    證據能力者，固可為審判之參考，但不能作為判斷之唯一證
    據，該鑑定結果是否可採、可信度如何，仍應由法院綜合全
    部卷證資料予以斟酌研判。查本案被告與告訴人間先後曾有
    多次衝突，場面混亂，受測行為主題不夠具體明確，混亂中
    被告等人對於自身或他人所為，未必有深刻之記憶。又本案
    關於傷害、過失傷害及恐嚇行為及其犯意之有無等項，事涉
    主觀認知及雙方表達方式、理解能力，不宜作為施測標的，
    況且本件事證已臻明確，業如前述，自無再行送請實施測謊
    鑑定之必要，併此敘明。
七、據上論斷，應依刑事訴訟法第452 條、第299 條第1 項前段
    、第300 條，刑法第56條、第284 條第1 項前段、第305 條
    、第55條前段、第41條第1 項，罰金罰鍰提高標準條例第1
    條前段、第2 條，判決如主文。
本案經檢察官鄭嘉欣到庭執行職務
中　　華　　民　　國　　94　　年　　1 　　月　　31　　日
                  刑事第六庭審判長法　官  李  育  仁
                                  法　官  黃  潔  茹
                                  法　官  姜  麗  香
以上正本證明與原本無異。
如不服本判決，應於判決送達後十日內，向本院提出上訴狀。
                                  書記官　陳　玉　珍
中　　華　　民　　國　　94　　年　　2 　　月　　4 　　日
附錄本案論罪科刑法條全文：
刑法第284 條第1 項前段 (過失傷害罪)
因過失傷害人者，處六月以下有期徒刑、拘役或五百元以下罰金
，致重傷者，處一年以下有期徒刑、拘役或五百元以下罰金。
刑法第305 條 (恐嚇危害安全罪)
以加害生命、身體、自由、名譽、財產之事，恐嚇他人致生危害
於安全者，處二年以下有期徒刑、拘役或三百元以下罰金。
